---
title: An R Markdown document converted from "/Users/ganslats/Project/TMF-School/TMF-School-Datenanalyse-Visualisierung/Notebooks/teil-1-demo-01-john-snow.ipynb"
output: html_document
---

# Teil 1, Demo 1: Cholera-Daten von John Snow

## Bibliotheken & Konfiguration

```{r}
packages <- c("leaflet", "ggmap", "readr", "tidyr", "ggplot2")
install.packages(setdiff(packages, rownames(installed.packages())))
lapply(packages, require, character.only = TRUE)

base_url <- "https://raw.githubusercontent.com/ganslats/TMF-School-Datenanalyse-Visualisierung/master/Rohdaten/john-snow/"
```

## Zeitverlauf Infektionen & Todesfälle laden

```{r}
snow.dates.raw <- read_csv(paste(base_url, "snow.dates.csv", sep=""), 
                           col_names = c("index", "date", "attacks", "deaths"),
                           col_types = cols("i", col_date(format = "%Y-%m-%d"), "i", "i"),
                           skip = 1)
head(snow.dates.raw)
```

## Zeitverlauf plotten

```{r}
snow.dates.long <- snow.dates.raw %>% pivot_longer(!c(index, date), names_to="variable", values_to="n")
options(repr.plot.width = 10, repr.plot.height = 2.5)
ggplot(snow.dates.long) +
    geom_area(aes(x=date, y=n, fill=variable), alpha=0.5, position="identity") 
```

## Karte von London laden

```{r}
# bbox <- make_bbox(lon = snow.deaths.raw$lon, lat = snow.deaths.raw$lat, f = 0.25)
boundingbox <- c(-0.14185925, 51.5108615, -0.13114775, 51.5168285)
basemap <- get_stamenmap(bbox = boundingbox, center = c(lon = -0.136722, lat = 51.513578), maptype="toner-lite", crop=TRUE, zoom = 16)
options(repr.plot.width = 10, repr.plot.height = 10)
ggmap(basemap)
```

## Koordinaten der Todesfälle laden

```{r}
snow.deaths.raw <- read_csv(paste(base_url, "cholera_deaths.csv", sep=""), 
                            col_names=c("index", "deaths", "lon", "lat"), 
                            col_types = cols("i","i","d","d"), 
                            skip=1)
head(snow.deaths.raw)
```

## Todesfälle auf der Karte anzeigen

```{r}
map <- ggmap(basemap) + 
    geom_point(data = snow.deaths.raw, aes(x = lon, y = lat, size=deaths), color="blue", alpha=0.5)
options(repr.plot.width = 10, repr.plot.height = 10)
map
```

## Koordinaten der Wasserpumpen laden

```{r}
snow.pumps.raw <- read_csv(paste(base_url, "johnsnow_pumps.csv", sep=""), 
                           col_names=c("index", "lon", "lat"), 
                           col_types = cols("i","d","d"), 
                           skip=1)
head(snow.pumps.raw)
```

## Wasserpumpen auf der Karte anzeigen

```{r}
map <- map + 
    geom_point(data = snow.pumps.raw, aes(x = lon, y = lat, size=5), color="red", alpha=0.75)
options(repr.plot.width = 10, repr.plot.height = 10)
map
```

## Interaktive Karte mit Leaflet

### Hinweis: kann in Google Colab leider nicht angezeigt werden

```{r}
leafletmap <- leaflet() %>%
    setView(-0.136722, 51.513578, zoom=16) %>%
    addProviderTiles(providers$Stamen.TonerLite) %>% 
    addCircleMarkers(
        data = snow.deaths.raw, ~lon, ~lat,
        radius = ~deaths * 2,
        color = "red",
        stroke = FALSE, 
        fillOpacity = 0.5
    ) %>% 
    addMarkers(
        data = snow.pumps.raw, ~lon, ~lat,
    )
leafletmap
```

