---
title: An R Markdown document converted from "/Users/ganslats/Project/TMF-School/TMF-School-Datenanalyse-Visualisierung/Notebooks/teil-6-demo-01-visualisieren-diagramme.ipynb"
output: html_document
---

# Teil 6 Demo 1: Visualisierung mit Diagrammen

## Bibliotheken & Konfiguration

```{r}
packages <- c("readr", "dplyr", "tidyr", "ggplot2")
install.packages(setdiff(packages, rownames(installed.packages())))
lapply(packages, require, character.only = TRUE)
```

## Mannheimer Bevölkerungsdaten aus dem Open Data-Portal laden und in "long"-Format pivotieren

```{r}
mannheim.population.raw <- read_delim("https://mannheim.opendatasoft.com/explore/dataset/bevolkerungsbestand-in-mannheim-2009-2023/download/?format=csv&timezone=Europe/Berlin&lang=de&use_labels_for_header=true&csv_separator=%3B",
                                      col_names =    c("id", "jahr", "stadtteil_id", "stadtteil_name", "n_gesamt", "n_weiblich", "n_ohne_migration", "n_mit_migration", "n_auslaender"),
                                      col_types = cols("i",  "i",    "c",            "c",              "d",        "d",          "d",                "d",               "d"),
                                      skip = 1, delim = ";")
head(mannheim.population.raw)
```

## Einfaches Barchart der Gesamtbevölkerung vs. Zeit

```{r}
options(repr.plot.width = 10, repr.plot.height = 5) # die Option gibt Größe/Seitenverhältnis des Outputs in Jupyter an
ggplot(data = mannheim.population.long %>% filter(variable == "n_gesamt"),
       aes(x=jahr, y=n)) +
    geom_bar(stat = "identity") # Option stat="identity" ist nötig, da geom_bar sonst defaultmäßig die Zahl der Datensätze zählen würde
```

## Erweiterung um Differenzierung nach Stadtteil (stacked Barchart)

Hierzu nur Aufnahme von *fill=stadteil_name* in aes() nötig:

```{r}
options(repr.plot.width = 10, repr.plot.height = 5)
ggplot(data = mannheim.population.long %>% filter(variable == "n_gesamt"),
       aes(x=jahr, y=n, fill=stadtteil_name)) +
    geom_bar(stat = "identity")
```

## Darstellung als grouped Barchart

Der Übersichtlichkeit halber auf 3 Stadtteile gefiltert

Hierzu nur Ergänzung von *position="dodge"* im geom_bar() nötig:

```{r}
options(repr.plot.width = 10, repr.plot.height = 5)
ggplot(data = mannheim.population.long %>% filter(variable == "n_gesamt", stadtteil_name %in% c("Innenstadt", "Jungbusch", "Seckenheim")),
       aes(x=jahr, y=n, fill=stadtteil_name)) +
    geom_bar(stat = "identity", position="dodge")
```

## Darstellung als Barchart mit prozentualem Anteil

Der Übersichtlichkeit halber auf 3 Stadtteile gefiltert

Hierzu nur Änderung auf *position="fill"* im geom_bar() nötig:

```{r}
options(repr.plot.width = 10, repr.plot.height = 5)
ggplot(data = mannheim.population.long %>% filter(variable == "n_gesamt", stadtteil_name %in% c("Innenstadt", "Jungbusch", "Seckenheim")),
       aes(x=jahr, y=n, fill=stadtteil_name)) +
    geom_bar(stat = "identity", position="fill")
```

## Darstellung Bevölkerung nach Stadtteil in 2020 als Piechart

Der Übersichtlichkeit halber auf 3 Stadtteile gefiltert

ggplot sieht kein eigenes geom für Kuchendiagramme vor, stattdessen wird ein Barchart auf ein Polar-Koordinatensystem abgebildet:

```{r}
options(repr.plot.width = 10, repr.plot.height = 5)
ggplot(data = mannheim.population.long %>% filter(variable == "n_gesamt", jahr == 2020, stadtteil_name %in% c("Innenstadt", "Jungbusch", "Seckenheim")),
       aes(x=jahr, y=n, fill=stadtteil_name)) +
    geom_bar(stat = "identity", position="fill") +
    coord_polar("y", start=0)
```

# Aufteilung auf mehrere Subplots nach Stadtteil

```{r}
options(repr.plot.width = 10, repr.plot.height = 5)
ggplot(data = mannheim.population.long %>% filter(variable == "n_gesamt"),
       aes(x=jahr, y=n, fill=stadtteil_name)) +
    geom_bar(stat = "identity") +
    facet_wrap(~stadtteil_name)
```

# Gesamtmittelwert Bevölkerung (alle Jahre/alle Stadtteile) hinzufügen

Hierzu wird ein zusätzliches geom ergänzt (geom_hline), dessen Wert "on-the-fly" aus den Daten des Gesamtplots berechnet wird:

```{r}
options(repr.plot.width = 10, repr.plot.height = 5)
ggplot(data = mannheim.population.long %>% filter(variable == "n_gesamt"),
       aes(x=jahr, y=n, fill=stadtteil_name)) +
    geom_bar(stat = "identity") +
    geom_hline(aes(yintercept=mean(n)), colour="grey50") +
    facet_wrap(~stadtteil_name)
```

## Bevölkerung mit Migrationshintergrund als zweite Kennzahl hinzufügen

Hierzu wird ein weiteres geom (geom_point) ergänzt, das eine separate Datenquelle hat (gleicher Grunddatensatz und X-Achse, aber auf eine andere Kennzahl gefiltert):

```{r}
options(repr.plot.width = 10, repr.plot.height = 5)
ggplot(data = mannheim.population.long %>% filter(variable == "n_gesamt"),
       aes(x = jahr, y = n, fill = stadtteil_name)) +
    geom_bar(stat = "identity") +
    geom_point(data = mannheim.population.long %>% filter(variable == "n_mit_migration"),
               aes(x = jahr, y = n), size = 0.5) +
    facet_wrap(~stadtteil_name)
```

## Formatierung anpassen

* Beschriftung X-Achse kleiner und hochkant
* Beschriftung Y-Achse noch kleiner
* Beschriftung der Einzelplot-Titel kleiner
* Ausblenden der Legende, da redundant mit den Einzelplot-Titeln

```{r}
options(repr.plot.width = 10, repr.plot.height = 5)
ggplot(data = mannheim.population.long %>% filter(variable == "n_gesamt"),
       aes(x=jahr, y=n, fill=stadtteil_name)) +
    geom_bar(stat = "identity") +
    geom_point(data = mannheim.population.long %>% filter(variable == "n_mit_migration"),
               aes(x = jahr, y = n), size = 0.5) +
    facet_wrap(~stadtteil_name) +
    theme(axis.text.x = element_text(size=6, angle = 90),
          axis.text.y = element_text(size=4),
          strip.text.x.top = element_text(size = 6)
         ) +
    guides(fill = "none")
```

